【裁判字號】    97,消債更,1122
【裁判日期】    971126
【裁判案由】    更生事件
【裁判全文】
臺灣板橋地方法院民事裁定          97年度消債更字第1122號
聲  請  人  甲○○
代  理  人  胡鳳嬌律師
上列當事人因消費者債務清理事件聲請更生及保全處分，本院裁
定如下：
    主  文
聲請駁回。
聲請費用由聲請人負擔。
    理  由
一、按債務人與金融機構協商成立者，不得聲請更生或清算，但
    因不可歸責於己之事由，致履行顯有重大困難者，不在此限
    ；本條例施行前，債務人依金融主管機關協調成立之中華民
    國銀行公會會員辦理消費金融案件無擔保債務協商機制與金
    融機構成立之協商，準用前項之規定，消費者債務清理條例
    第151 條第5 項、第6 項分別定有明文。再聲請更生或清算
    不合程式或不備其他要件者，法院應以裁定駁回之，但其情
    形可以補正者，法院應定期間先命補正，復為同條例第8 條
    所明定。依其立法理由可知，債務清償方案成立後，固由債
    務人按其條件履行，惟需於其後發生情事變更，在清償期間
    收入或收益不如預期，致該方案履行困難甚或履行不能，因
    不可歸責於己，始能聲請更生或清算。此項規定旨在避免債
    務人任意毀諾已成立之協商，濫用更生或清算之裁判上債務
    清理程序，蓋以債務清償方案係經當事人行使程序選擇權所
    為之債務清理契約，債務人應受該成立之協議所拘束。債務
    人既已與金融機構協商成立，如認該協商方案履行有其他不
    適當情形，自仍應再循協商途徑謀求解決。
二、本件聲請意旨略以：其有不能清償債務之虞，目前債務總金
    額為新台幣（下同）1,436,924 元，消費者債務清理條例施
    行前，曾依照中華民國銀行公會會員辦理消費金融案件無擔
    保債務協商機制，與其最大債權金融機構安泰商業銀行股份
    有限公司（下稱：安泰銀行）成立協商，雙方約定聲請人自
    民國95年12月起，分120 期、利率5%，每月10日以17,457元
    依各債權銀行債權金額比例清償各項債務，直至全部清償為
    止，惟以其每月收入35,000元，扣除前開每月應清償之金額
    後僅餘17,543元，而其配偶又為大陸人士，無法工作分擔家
    中開銷，故無法維持一家最低基本生活。再其協商成立後之
    還款金額，均係向親友週轉得來，如今親友都被借怕了，不
    敢再借給聲請人，聲請人也不好意思再借，因此沒有辦法再
    依約清償，更何況其2 名子女陳○如（89年次）、陳○翔（
    91 年 次）均到了需受教育之年紀，子女教育費用因而增加
    ，綜上情事聲請人只好在繳交18期後於97年6 月毀諾，其毀
    諾實具有不可歸責於己事由，進入更生程序後，其願以6 年
    72 期 ，每期清償4,000 元之方式履債，計可清償288,000
    元為目前債務總額之2 成多，懇請鈞院鑒核裁定開始更生，
    實感法便等語。再聲請人目前僅有台和實業股份有限公司之
    薪資所得，而其既已向鈞院聲請更生，如該薪資所得仍遭銀
    行強制執行，不但恐使各債權人間無法公平受償，扣薪3 分
    之1更 將使其生活陷入困境，實有保全之必要，爰依消費者
    債務清理條例第19條規定，併同請求(一)債務人財產之保全處
    分；(二)債務人履行債務及債權人對於債務人行使債權之限制
    ；(三)其他必要之保全處分等語。
三、經查：
（一）聲請人曾參加中華民國銀行公會會員辦理消費金融案件無
      擔保債務協商機制，與安泰銀行成立協商，並於97年6 月
      毀諾乙節，業據其提出之無擔保債務還款計劃、協議書、
      安泰銀行帳號為0000000000000 號之活期存款存摺，並有
      安泰銀行97年9 月8 日之民事陳報狀等件在卷可稽，是聲
      請人向本院聲請更生，首須符合「不可歸責於己致履行顯
      有重大困難事由」之要件，方為適法。
（二）再聲請人主張其每月收入扣除協商款項後僅餘17,543元，
      而其配偶又為大陸人士，無法工作分擔家中開銷，其無法
      維持一家最低基本生活而毀諾等語，固據提出戶籍謄本、
      臺灣地區依親居留證等件為憑，然查，縱認聲請人所主張
      其配偶確無工作收入，而須由聲請人扶養乙節屬實，惟觀
      諸聲請人所提之合作金庫銀行帳號為0000000000000 號綜
      合存款存摺，及台和實業股份有限公司提出之個人薪資清
      冊彙總表等資料，可知聲請人自96年3 月至97年7 月每月
      之平均收入約為48,030元【計算式：（438,868 ＋377,64
      8） 17】，以之扣除協商條件17,457元後，聲請人每月
      仍餘有30,573元可供運用，尚難認有不能維持一家最低基
      本生活之情形，是其毀諾協商條件，尚屬無據。
（三）又聲請人固另主張其協商金額均係向親友週轉得來等語，
      然此縱認屬實，惟聲請人仍有履行之能力，業如前述，是
      即使其親友不再提供資金週轉，聲請人仍有履行債務之能
      力，自與本條例所規定之不可歸責事由不符。至聲請人主
      張子女均屆受教育之年紀，教育費用因而增加乙節，本屬
      協商當時可得預見之事實，而該債務清償方案既經聲請人
      選擇並採為清償之方式，即應受該協議之拘束，其自難逕
      以可預見之事實作為毀諾之事由。又聲請人既有固定收入
      之履行能力，如認原協商條件難以履行，目前銀行公會已
      就曾經參加95年度債務協商毀諾之債務人提供「個別協商
      一致性方案」使能再進行協商，聲請人尚非不得與其債權
      人安泰銀行等銀行，再次進行解決債務之商談，以經由個
      別債權銀行協商程序求得適當之履債。
四、綜上所述，本件聲請人既無消費者債務清理條例第151 條第
    5 項但書所規定不可歸責於己之事由，依原協商條件履行亦
    非顯有重大困難，其向本院聲請更生，應屬聲請之要件不備
    ，且該欠缺又無從補正，依首揭條文之規定，自應駁回其更
    生之聲請，爰裁定如主文。
五、至聲請人表示其既已向本院聲請更生，而其對台和實業股份
    有限公司之薪資所得，如遭銀行強制執行，不但恐使各債權
    人間無法公平受償，扣薪3分之1更將使其生活陷入困境，有
    予以保全之必要，爰依本條例聲請保全處分等語，惟查，本
    件更生之聲請既經駁回，則聲請人保全處分之請求即失所附
    麗，自應一併駁回，附此說明。
中    華    民    國    97    年    11    月    26    日
                  民事第三庭  法  官  邱靜琪
上為正本係照原本作成
如不服本裁定，應於裁定送達後10日內，以書狀向本院提出抗告
，並繳納抗告費新臺幣1千元
中    華    民    國    97    年    11    月    27    日
                              書記官  白俊傑


司法院資訊處製作；財團法人民間司法改革基金會備份。
